臺灣臺中地方法院刑事判決　　　　　　　　　　　　九十一年度訴字第二四七二號
　　公　訴　人　臺灣臺中地方法院檢察署檢察官
　　被　　　告　丁○○
　　指定辯護人　本院公設辯護人　戴遐齡
　　被　　　告　丙○○
　　選任辯護人　蔡定生
右列被告因強盜等案件，經檢察官提起公訴（九十一年度偵字第一七八一九、二０二
四三號），本院判決如左：
    主  文
丁○○共同連續攜帶兇器竊盜，累犯，處有期徒刑壹年，扣案之機車鑰匙貳支均沒收
；又意圖為自己不法之所有，以強暴致使不能抗拒，而使他人交付其物，累犯，處有
期徒刑捌年，扣案之藍波刀壹把沒收。應執行有期徒刑捌年拾月，扣案之機車鑰匙貳
支、藍波刀壹把均沒收。
丙○○共同連續攜帶兇器竊盜，處有期徒刑捌月，扣案之機車鑰匙壹支沒收；又幫助
意圖為自己不法之所有，以強暴致使不能抗拒，而使他人交付其物，處有期徒刑肆年
，扣案之藍波刀壹把沒收。應執行有期徒刑肆年陸月，扣案之機車鑰匙壹支、藍波刀
壹把均沒收。
    事  實
一、丁○○曾因盜匪、竊盜等案件，經本院合併判處有期徒刑四年確定，送監執行後
    ，於民國（下同）八十九年二月三日假釋出監付保護管束，甫於九十年十月七日
    保護管束期滿而執行完畢，竟仍不知悔改，復意圖為自己不法之所有，基於概括
    之犯意，於九十一年八月十七日中午十二時許，在台中市○○區○○路一八六號
    前，以其所有之機車鑰匙一支，竊取吳聰品所有之車牌號碼ＮＷＫ─二五０號機
    車一輛（價值約新台幣（下同）一萬元），得手後供己使用。嗣於九十一年八月
    二十六日上午十時許，不知情之鄒福隆透過亦不知情之丙○○（丙○○此部分業
    經檢察官為不起訴處分確定）向丁○○借得該贓車，騎至台中縣神岡鄉○○路○○道口為警發覺而查獲，並扣得丁○○所有之機車鑰匙一支，後經循線偵查始知
    悉上情。
二、丁○○復與丙○○共同意圖為自己不法之所有，並基於概括之犯意聯絡
（一）於九十一年九月五日凌晨二時許，在台中縣大雅鄉○○○路金井加油站對面，
      由丙○○在旁把風，丁○○以其所有之機車鑰匙一支，竊取甲○○所有之車牌
      號碼ＪＸ八─四０三號機車一輛（價值約二萬元），得手後將機車留供二人使
      用。
（二）於九十一年九月五日上午六時許，共同騎乘上開所竊得之ＪＸ八─四０三號機
      車，在台中市榮民總醫院前，由丁○○以放置在上開機車內，為甲○○所有，
      長約十至十五公分，客觀上具有危險性之鐵製扳手一支（未扣案），由丙○○
      在旁把風，由丁○○拆卸彭振綸所有（登記其母鄭曼伶名義）之車牌號碼ＨＸ
      Ｃ─八六一號機車之車牌一面（該ＨＸＣ─八六一號機車係於九十一年九月三
      日上午十時許，在台中市○○區○○路三段九六一巷九號前，為不詳姓名之人
      竊取後停於該處），得手後將該ＨＸＣ─八六一號車牌懸掛在上開ＪＸ八─四
      ０三號機車上，並由丁○○與丙○○二人共同使用上開機車，而ＪＸ八─四０
      三號車牌則丟棄在丁○○位於台中市西屯區港尾里清武巷二號住處前之魚塘內
      ，用以避人耳目。
三、丙○○明知丁○○欲借用鋒利之刀械做不法用途使用，竟仍於九十一年九月五、
    六日許，提供其所有之藍波刀一把（刀柄長約十五公分，刀刃長約三十公分，單
    刃，刀面鋒利）予丁○○，並於九十一年九月七日晚間十時三十分許，由丁○○
    騎乘上開所竊得之機車後載丙○○，兩人均戴口罩，丁○○並攜帶上開丙○○所
    提供，客觀上具有危險性之藍波刀一把，而丙○○亦知丁○○持該藍波刀欲做非
    法用途，惟仍未加以阻止並一同前往，二人騎乘上開機車至台中縣大雅鄉○○路
    旁，見戊○○偕其女友在該處觀賞夜景，即將機車停於距戊○○二人約六、七公
    尺處，二人並一同下車，由丁○○持上開藍波刀，上前抵住戊○○之頸部（刀刃
    貼住戊○○脖子），致使戊○○無法抗拒，並命戊○○「將皮包拿出來」，丙○○則基於幫助之犯意站立在旁約二公尺處助勢，而幫助丁○○強盜財物，而戊○○因無法抗拒，遂依命將其所有之皮包一只（內有其身分證、駕駛執照、行車執
    照、健保卡、台灣銀行提款卡各一張、現金一千三百元）及手機一支交付丁○○
    ，丁○○於得手後，將手機內之ＳＩＭ卡交還戊○○後，即與丙○○一同騎車離
    去。嗣於九十一年九月八日晚上十時三十分許，丁○○、丙○○騎乘上開車牌（
    懸掛ＨＸＣ─八六一號）與車體不符之機車，並攜帶上開藍波刀，於行經台中市
    ○區○○路與錦中街口，為警實施路檢時當場查獲，扣得丁○○所有之機車鑰匙
    一支、丙○○所有之藍波刀一把，再經警帶同丁○○至其住處查獲戊○○被強盜
    之上開證件（其中台灣銀行提款卡已由丁○○連同皮包丟棄，現金由丁○○花用
    殆盡，手機則由丁○○轉送予姓名年籍不詳之友人「正國」），進而查知上情。
四、案經台中市警察局第二分局報請臺灣臺中地方法院檢察署檢察官偵查及檢察官自
    動檢舉偵查起訴。
    理  由
一、犯罪事實一部分
    此部分犯罪事實，業據被告丁○○供承不諱，核與被告丙○○、證人鄒福隆、乙○（吳聰品之同居人）所證相符，復有乙○所出具之贓物領據保管單一件、車籍
    作業系統─查詢認可資料一件、車輛竊盜、車牌失竊資料個別查詢報表─查詢車
    輛認可資料一件附卷可稽，以及被告丁○○所有用以行竊所用之機車鑰匙一支扣
    案可佐，被告丁○○此部分犯行洵堪認定。
二、犯罪事實二部分
    此部分犯罪事實，亦據被告丁○○、丙○○二人於警、偵訊及本院審理時均坦承
    不諱，核與被害人甲○○、彭振綸於警、偵訊之證述情節大致相符，並有丁○○
    所有用以行竊所用之機車鑰匙一支扣案可佐，以及甲○○、彭振綸所出具之贓物
    認領保管收據各一件、台中市警察局車輛竊盜、車牌遺失電腦輸入單影本二件、
    車輛竊盜、車牌失竊資料個別查詢報表─查詢車牌認可資料一件、車輛竊盜、車
    牌失竊資料個別查詢報表─查詢車輛認可資料二件附卷足稽。另被告二人用以行
    竊車牌號碼ＨＸＣ─八六一號機車車牌之扳手雖未扣案（甲○○證稱已丟棄），
    惟該扳手長約十至十五公分，為鐵製扳手，業據被告二人供承不諱，核與證人甲○○所述相符，復有被告丁○○當庭繪製之扳手樣式一件附卷可稽，並經證人甲○○閱後證明無訛，該扳手既係鐵製，長度為十至十五公分，且可轉動螺絲，客
    觀上應可做為兇器使用無訛，被告二人此部分之犯行洵堪認定。被告丙○○之選
    任辯護人雖辯護稱，被告丁○○每次犯罪時，被告丙○○均因事出突然，不知應
    變離去而呆立一旁，並未參與實施犯罪行為或分擔一部分之行為，被告丙○○既
    無事前謀議，亦無事後分贓，其僅在場觀望，至多僅能認係幫助，而非共同正犯
    （參九十一年十一月十一日刑事辯護狀），惟查，被告丙○○係連續二次與被告
    丁○○共同行竊，若係事出突然，何以被告丙○○均願在旁把風？且被告丙○○
    於被告丁○○行竊機車後，亦搭乘丁○○所竊得之機車離去，於同日不久後又共
    同騎所竊得之機車行竊ＨＸＣ─八六一號機車車牌，並懸掛在所竊得之機車上，
    而共同使用該車，復於二日後（即九十一年九月七日）又由丁○○騎乘上開贓車
    搭載丙○○強盜他人財物，再於九十一年九月八日晚上十時三十分許，丁○○、
    丙○○二人再度騎乘上開車牌（懸掛ＨＸＣ─八六一號）與車體不符之機車而為
    警實施路檢時當場查獲，則謂被告丙○○對行竊部分，與被告丁○○事前無犯意
    聯絡、行為分擔，事後亦未分贓等語，應無可採，併此敘明。
三、犯罪事實三部分
    訊據被告丁○○坦承上情不諱，另被告丙○○則矢口否認上情，辯稱：藍波刀是
    （九十一年）六月份的時候我就將刀子拿給丁○○了，當時丁○○向我借刀子所
    以我拿給他，我沒有問他借刀子做什麼，他何時將刀子放在車上我不知道。另當
    時我看見丁○○拿刀出來抵住被害人脖子右側的時候，我才知道他正在行搶，我
    當時在丁○○旁邊，丁○○行搶時間不到一分鐘，我們二人就一起騎乘機車離去
    ，搶來的錢我並沒有花用。當時我只有戴帽子，並沒有戴口罩，當時因為我害怕
    ，也怕丁○○生氣，所以知道丁○○行搶未勸阻或離開云云。經查被告二人此部
    分犯行，亦據被害人戊○○於警、偵訊及本院審理時證述綦詳，核與被告二人所
    供情節大致相符，復有藍波刀一把扣案可佐，以及戊○○所出具之贓物領據一件
    附卷可稽，而上開藍波刀經當庭勘驗結果為：刀柄長約十五公分，刀刃長約三十
    公分，單刃，刀面鋒利，有當庭勘驗之筆錄可參。再查，被告丙○○雖以上詞置
    辯，惟查：
  １、被告丙○○辯稱：藍波刀是（九十一年）六月份的時候我就將刀子拿給丁○○
    了，當時丁○○向我借刀子所以我拿給他，我沒有問他借刀子做什麼，他何時將
    刀子放在車上我不知道云云，而被告丁○○亦迴護稱：丙○○不知道我車上有帶
    藍波刀云云，而被告丁○○於本院訊問時（參九十一年十月廿三日訊問筆錄）亦
    陳稱：刀子是案發前二個多月，因為丙○○說他哥哥家裡不能放刀子，所以寄放
    在我家裡云云。惟查，被告丁○○於本院審理時（參九十一年十一月廿五日審理
    筆錄）則改稱：刀子是（九十一年）九月五、六日（即案發前一、二日）我去丙○○哥哥家向丙○○拿的等語。另上開藍波刀係插於丙○○所乘坐之重機車腳踏
    板處，除據被告二人供陳外，復有照片二幀可參（粘貼於偵查卷第三十六頁），
    而被告丁○○亦於本院訊問時供稱：刀子是九十一年九月七日晚上才放在機車上
    的，因我朋友「家利」說有急用，要向我借一把刀子，叫我晚上八點將刀在台中
    都會公園旁交給他，當天丙○○跟我在一起，是與我一起出門的等語（參本院九
    十一年十月廿三日訊問筆錄），則被告丁○○既係於出門前始將藍波刀置於車上
    ，而丙○○又係與被告丁○○一同出門，且坐於機車後座，其腳踏處即係藍波刀
    插放處，其焉會不知丁○○攜帶其所有之藍波刀出門？且其於警訊時已供承：藍
    波刀是我本人的，該藍波刀是插在我乘坐之重機車腳踏板上，因怕被人欺負所以
    帶出來防身用的等語，亦自承其知悉丁○○有攜帶其所有之藍波刀出門，是其嗣
    後所辯顯無可採。
  ２、被告丙○○復辯稱：當時我看見丁○○拿刀出來抵住被害人脖子右側的時候，
    我才知道他正在行搶，我當時在丁○○旁邊，丁○○行搶時間不到一分鐘，我們
    二人就一起騎乘機車離去。當時我只有戴帽子，並沒有戴口罩，當時因為我害怕
    ，也怕丁○○生氣，所以知道丁○○行搶未勸阻或離開云云。經查，被害人戊○○於警、偵訊及本院審理時均證稱：我的身分證等證件是被強盜走的，於九十一
    年九月七日廿二時三十分許，在台中縣大雅鄉○○路上被強盜的，損失身分證、
    駕照、健保卡、行照、台灣銀行提款卡、現金一千三百元。歹徒有二人，穿著黑
    色衣物，騎乘一部紅色三陽迪爵重型機車，未懸掛車牌，有持一把藍波刀。該二
    名歹徒趁我在觀賞夜景時，由一名廋高者持一把藍波刀架在我脖子上控制我，致
    使我不敢反抗後，喝令我交出身上之財物後逃逸。當時除了拿刀的被告之外，另
    外一個被告在離二公尺遠之處，沒有說什麼話也沒有做什麼動作。被告二人都有
    戴口罩，但我不確定另外一個人戴什麼顏色的口罩，至於刀子，我只確定架住我
    脖子的被告有刀子，另外一個被告有無刀子我不知道。被告二人下車的距離離我
    約六、七公尺左右，被告二人同時下車，下車後有一個被告就拿出刀子，被告等
    下車、行搶一直到離開約十分鐘左右，他們騎乘機車的人來與離開都是由拿刀抵
    住我的人騎車載另外一個被告。拿刀抵住我之外的被告並無前來阻止或說什麼，
    他就是在二公尺之處沒有什麼動作。當時我沒有反抗的餘地，因為被告刀子拿的
    太近我若動會動到刀子等語，已明白證稱被告二人當時所騎機車並未懸掛車牌、
  被告丙○○當時亦有戴口罩、且在距離約二公尺處、被告二人係一同下車、且下
    車時丁○○即攜帶藍波刀、丙○○有目睹丁○○強盜而未做任何勸阻或離開之動
    作，與被告丙○○所述伊當時並未戴口罩、是丁○○拿刀出來抵住被害人脖子右
    側的時候，我才知道他正在行搶云云不符，其此部分所辯亦不足採。
  ３、被告丙○○於案發前一、二日將上開藍波刀借予被告丁○○，而上開藍波刀經
    當庭勘驗結果為：刀柄長約十五公分，刀刃長約三十公分，單刃，刀面鋒利，有
    當庭勘驗之筆錄可參，其當可預見丁○○欲持該刀械做非法使用（丁○○於警訊
    時亦供稱：藍波刀是丙○○所有的，我將藍波刀插在機車腳踏板上的，因為朋友
    「阿利」打電話通知我要去跟人家械鬥，結果我與丙○○攜帶該藍波刀去「阿利
    」約定之台中市○○路統一超商相見等語，參偵查卷第十一頁背面），而其竟明
    知丁○○於九十一年九月七日晚間將其所有之藍波刀置於車上，顯係欲做非法使
    用，竟仍任由丁○○將該藍波刀攜帶外出，且其亦與丁○○一同騎車外出，又戴
    帽子及口罩以防人認出，並於丁○○強盜財物時亦站立於旁約二公尺處，復未加
    勸阻或立即離去，其顯然有對丁○○之強盜犯行予以幫助無訛，其辯稱事前並不
    知情，亦未對丁○○有何幫助行為云云，顯不可採。又被告丁○○於強盜財物時
    ，係將上開藍波刀置於戊○○之脖子上，戊○○係處於無法抗拒之狀態，亦據戊○○證述綦詳，復為被告二人所不否認，並參諸上開刀械之長度共約四十五公分
    ，刀刃亦相當鋒利等情狀，應認戊○○當時確處於無法抗拒之程度無訛，是被告
    丁○○強盜犯行，及被告丙○○幫助強盜犯行均堪認定。
四、核被告丁○○、丙○○二人所為，係犯刑法第三百二十條第一項之竊盜罪、刑法
    第三百二十一條第一項第三款之攜帶兇器竊盜罪；被告丁○○另犯刑法第三百三
    十條、三百二十八條之攜帶兇器強盜罪，被告丙○○另犯刑法第三十條第一項、
    第三百三十條、第三百二十八條之幫助攜帶兇器強盜罪。被告二人就所犯犯罪事
    實欄二之竊盜部分犯行，有犯意之聯絡及行為之分擔，係共同正犯；被告丁○○
    先後三次竊盜犯行，被告丙○○先後二次竊盜犯行，時間緊接，所犯構成要件相
    同之罪名，顯係基於概括之犯意而為，應論以加重竊盜罪之連續犯，並加重其刑
    。而被告丁○○所犯連續加重竊盜罪、加重強盜罪，及被告丙○○所犯連續加重
    竊盜罪、幫助加重強盜罪，均犯意各別，行為互異，均應予分論併罰。被告丁○○曾因盜匪、竊盜等案件，經本院合併判處有期徒刑四年確定，送監執行後，於
    八十九年二月三日假釋出監付保護管束，甫於九十年十月七日保護管束期滿而執
    行完畢，有臺灣臺中地方法院檢察署刑案資料查註紀錄表在卷可稽，其於五年內
    再犯有期徒刑以上之本罪，為累犯，應依法加重其刑，其中所犯竊盜部分遞加重
    其刑。另被告丙○○以幫助之意思，從事構成要件以外之行為，為幫助犯，應依
    幫助之例減輕其刑。公訴意旨認被告丙○○所犯強盜罪部分，與被告丁○○有犯
    意聯絡及行為分擔之共犯關係，而認其係正犯，惟查，被害人戊○○證稱：除了
    拿刀以外的被告（指丁○○），另外一個被告（指丙○○）在離二公尺遠之處，
    沒有說什麼話也沒有做什麼動作等語，顯然被告丙○○於強盜時並未為構成要件
    之行為。再查，被告丁○○於本院訊問時（九十一年十月廿三日）亦證稱：所搶
    財物除了證件放在我家裡用信封袋裝著外，金錢我已經花用掉了，我去網咖及撞
    球花用掉了，約九月七日至九日這段時間花用掉的，都是我一個人自己花掉的，
    手機交給「正國」，提款卡可能丟掉了，行搶後我沒有將錢給他（指丙○○）花
    用等語，而被告丙○○亦供稱強盜所得財物其並未分得等語，並參諸戊○○被強
    盜之證件等物品均在被告丁○○住處查獲，復無證據足認被告丙○○於強盜財物
    後有與丁○○有何分贓之行為，故其所為應非屬強盜罪之構成要件行為，僅可謂
    其係幫助丁○○強盜財物，其應非屬共同正犯，併此敘明。爰審酌被告二人年輕
    力強，不思以正當途徑賺取所需，竟以竊盜、（幫助）強盜之方式取人財物，其
    中被告丁○○前已有強盜及竊盜前科，並甫執行完畢，隨即再犯，且攜帶鋒利之
    刀械強盜他人財物，另被告丙○○就幫助強盜部分未能坦承犯行，顯無悔意，及
    其二人之犯罪動機、目的、手段、犯罪所得及檢察官具體求刑等一切情狀，分別
    量處如主文所示之刑，並定其應執行之刑。扣案機車鑰匙二支，係被告丁○○所
    有，另扣案之藍波刀一把，係被告丙○○所有，均係供渠等犯罪所用之物，已據
    渠等供明在卷，應依刑法第三十八條第一項第二款宣告沒收。
據上論斷，應依刑事訴訟法第二百九十九條第一項前段，刑法第二十八條、第五十六
條、第三百二十一條第一項第三款、第三百三十條第一項、第四十七條、第三十條第
一項、第二項、第五十一條第五款、第三十八條第一項第二款，判決如主文。
中      華      民      國      九十一      年      十二    月    四    日
                                    臺灣臺中地方法院刑事第一庭
                                        法  官  郭  瑞  祥
右正本證明與原本無異。
如不服本判決，應於判決送達後十日內向本院提出上訴狀，上訴於臺灣高等法院臺中
分院( 須附繕本 )。
                                          書記官
中    華    民    國      九十一      年       十二      月     五    日
附錄本案所犯法條全文
刑法第三百二十條
意圖為自己或第三人不法之所有，而竊取他人之動產者，為竊盜罪，處五年以下有期
徒刑、拘役或五百元以下罰金。
刑法第三百二十一條第一項第三款
犯竊盜罪而有左列情形之一者，處六月以上、五年以下有期徒刑：
三  攜帶兇器而犯之者。
刑法第三百三十條
犯強盜罪而有第三百二十一條第一項各款情形之一者，處七年以上有期徒刑。
刑法第三百二十八條
意圖為自己或第三人不法之所有，以強暴、脅迫、藥劑、催眠術或他法，至使不能抗
拒，而取他人之物或使其交付者，為強盜罪，處五年以上有期徒刑。
以前項方法得財產上不法之利益或使第三人得之者，亦同。
